【裁判字號】    97,簡,696
【裁判日期】    980831
【裁判案由】    營業稅
【裁判全文】
臺北高等行政法院判決
                                       97年度簡字第696號
原      告  陸春工程有限公司
代  表  人  甲○○董事）住同.
訴訟代理人  卓隆燁  會計師（兼送達代收人）
複代理人    陳玉玟  會計師
被      告  財政部臺灣省北區國稅局
代  表  人  乙○○（局長）住同上
訴訟代理人  丙○○
上列當事人間因營業稅事件，原告不服財政部中華民國97年9 月
19日台財訴字第09700414920 號訴願決定，提起行政訴訟，本院
判決如下：
    主      文
原告之訴駁回。
訴訟費用由原告負擔。
    事實及理由
一、程序事項：
    本件因屬關於稅捐課徵事件涉訟，所核課之稅額為新臺幣（
    下同）115,020 元，係在20萬元以下，依行政訴訟法第229
    條第1 項第2 款、第2 項規定及司法院民國（下同）92年9
    月17日（92）院臺廳行一字第23681 號令，應適用簡易程序
    ，本院並依同法第233 條第1 項規定，不經言詞辯論，逕行
    裁判。
二、事實概要：
    原告於90年9 月間進貨，取得非實際交易對象有洋開發有限
    公司（下稱有洋公司）開立之統一發票，銷售額合計2,300,
    400 元，營業稅額115,020 元，作為進項憑證申報扣抵銷項
    稅額，經法務部調查局臺北市調查處（下稱臺北市調查處）
    查獲，通報被告核定補徵營業稅額115,020 元，並處罰鍰11
    5,020 元。原告不服，申經被告復查決定註銷罰鍰115,020
    元，其餘復查駁回。原告就補徵營業稅額115,020 元之部分
    仍表不服，提起訴願遭決定駁回，遂向本院提起行政訴訟。
三、原告訴稱：
  (1)「行政行為，應依下列原則為之：一、採取之方法應有助於
    目的之達成。二、有多種同樣能達成目的之方法時，應選擇
    對人民權益損害最少者。三、採取之方法所達成之損害不得
    與欲達成目的之利益顯失均衡。」及「行政機關應依職權調
    查證據，不受當事人主張之拘束，對當事人有利及不利事項
    一律注意。」分別為行政程序法第7 條及第36條所規定。是
    以，行政機關於作成任何行政行為時，均應加以遵守，如有
    違背即構成違法。又「營業人當期銷項稅額，扣減進項稅額
    後之餘額，為當期應納或溢付營業稅。」、「進項稅額，指
    營業人購買貨物或勞務時，依規定支付之營業稅。」、「營
    業人左列進項稅額，不得扣抵銷項稅額：一、購進之貨物或
    勞務未依規定取得並保存第33條所列之憑證者。」及「營業
    人以進項稅額扣抵銷項稅額者，應具有載明其名稱、地址及
    統一編號之左列憑證：一、購買貨物或勞務時，所取得載有
    營業稅額之統一發票。」分別為行為時營業稅法第15條第1
    項、第3 項、第19條第1 項第1 款及第33條第1 款所明定。
    再者「對外營業事項之發生，營利事業應於發生時自他人取
    得原始憑證，如進貨發票，或給與他人原始憑證，如銷貨發
    票。」亦為稅捐稽徵機關管理營利事業會計帳簿憑證辦法第
    21條第1 項前段所規定。
  (2)本件原告於90年9 月間承包工程，因營造土方棄土需要，遂
    向有洋公司承購棄置土石方數量，原告於完成棄土收受業務
    後，支付款項予有洋公司，並取得有洋公司開立之統一發票
    ，揆諸前揭規定，核無不合。被告未審酌上情，僅以臺北市
    調查處91年11月1 日肅字第09143635880 號函及臺灣臺北地
    方法院檢察署檢察官起訴書為唯一依據，未究明其為未經交
    互詰問之待證事項，亦未依職權調查相關事實，據以認定實
    際交易對象有洋公司為虛設行號，致誤認原告進貨未取具實
    際交易對象所開立之統一發票，核定補徵本稅115,020 元，
    顯有違誤。被告僅以臺北市調查處91年11月1 日肅字第0914
    3635880 號函及臺灣臺北地方法院檢察署檢察官起訴書為唯
    一準據，未為審酌尚於訴訟進行中之事項當不足以論定為最
    終結果，未來亦有裁判兩歧之可能，被告就此誤認原告支付
    棄土處理費未依規定取得憑證，卻取得非實際交易對象有洋
    公司所開立之統一發票虛報進項稅額，顯已違改制前行政法
    院61年判字第70號等判例所揭櫫之證據法則「認定事實，須
    憑證據，不得出於臆測，此項證據法則，自為行政訴訟所適
    用」，應予撤銷。且有洋公司已依相關規定申報繳納營業稅
    ，政府稅收並未因此有短少，且依租稅原理，高意建設開發
    股份有限公司（下稱高意公司）並無法藉由設立有洋公司以
    分散營業收入及所得稅，進而達到逃漏稅捐之效果，被告未
    本諸職權判斷闡明，致誤認高意公司為免稅捐機關查知不法
    情事，而製作不實之棄土容量權利讓渡契約及棄土場回填土
    處理工程合約，顯已違前揭改制前行政法院61年判字第70號
    之判例意旨，亦應予撤銷。
  (3)訴外人張燦輝於91年訴字第981 號案95年2 月27日上午9 時
    50分臺灣臺北地方法院刑事第一法庭審判筆錄中稱：「當時
    我有介紹陳振豐來買大水窟棄土場的土地，這塊土地當時他
    有申請雜項執照，我幫了很多忙，當時我有跟陳振豐說，如
    果棄土場已經申請好營運了，我希望能聲請到週邊工程及棄
    土場業務讓我來施作，當時週邊的聯外道路未經整修，我想
    承包這部分的工程，後來核准下來，我有請教一些會計師說
    要以公司名義才能承包這些工程，所以我才成立三凱公司..
    。」益證訴外人張燦輝非僅為棄土證明之仲介商，尚有經營
    棄土相關業務。至有關棄土處理收入之資金，因之前取得棄
    土權利金向訴外人陳振豐個人支借大筆款項，且後續棄土量
    登錄事宜均需高意公司辦理申報，故相關資金高意公司財務
    主管鄧琬齡均知悉，因此會將印章及存摺交給訴外人鄧琬齡
    處理，自訴外人張燦輝於前揭審判筆錄中稱：「公司有些資
    料都是由高意公司來申報，我錢有進來時，就會請鄧琬齡跟
    我對帳，他們就把錢領走了當作還款，有時候我會把印章及
    存摺交給鄧琬齡幫忙領取。」益明，故本案訴願決定理由所
    稱之情，應予撤銷。
  (4)有關有洋公司並非由訴外人張燦輝一人負責，其另有僱用其
    他員工實際承作相關棄土業務，並非無能力承包及轉包各項
    棄土工程，至統一發票開立及帳務處理亦非均由高意公司鄧
    琬齡負責：
    有洋公司係於80年2 月設立，實際從事相關工程開發業務
      10餘年，89年間取得高意公司讓渡之棄土銷售權利，依約
      委任原告承攬相關棄土處理工程，可觀諸有洋公司89年度
      營利事業所得稅結算申報核定通知益證，除申報營業收入
      外，業將經營所發生之相關成本費用列報營業成本及營業
      費用損失，且經被告核定調減營業成本並補繳營利事業所
      得稅額68,812元在案，足資說明有洋公司確實有經營棄土
      業務，亦有承包及轉包各項棄土工程之能力，又由其薪資
      等扣繳申報資料，益證亦有僱用其他員工，當非僅訴外人
      張燦輝一人之公司。
    又有洋公司因80年2 月已設立，於從事相關工程開發業務
      數年後，高意公司始於83年6 月間設立，從事環保等業務
      ，並為業界所周知，雙方就基隆市信義區○○○段之「大
      水窟棄土場」第2 期之棄土容量權利簽訂契約書，俱如前
      述，惟被告僅依臺北市調查處91年11月1 日肅字第091436
      35880 號函及臺灣臺北地方法院檢察署檢察官起訴書等未
      經交互詰問之傳聞證據，恣意核認高意公司係為達不當租
      稅安排，而虛偽設立有洋公司，進而否認前揭實際發生之
      棄土權利讓渡交易，顯有出於臆測之情，與前揭改制前行
      政法院61年判字第70號判例之意旨不合，況有洋公司於80
      年已成立，從事相關工程開發業務迄今10餘多年，顯與虛
      設行號成立不久即結束，或並無實際營業之情形全然不同
      ，被告未審酌於此，應予撤銷。
    訴外人張燦輝於91年訴字981 號案95年2 月27日上午9 時
      50分臺灣臺北地方法院刑事第一法庭審判筆錄中稱：「..
      可能是筆錄寫的比較簡要，所以有誤會，有幾次有請鄧琬
      齡幫忙。」足證有洋公司財務、稅務等，因員工流動性大
      ，多由負責人張燦輝自行處理，亦有幾次委請訴外人鄧琬
      齡幫忙所致，並非訴願決定書理由四所稱：「....統一發
      票開立及帳務處理均由高意公司鄧君負責。」被告未究明
      實情，顯有未洽，應予撤銷。
  (5)有關「大水窟棄土場」係由高意公司所開發，最終棄土收容
    證明本應由高意公司填製予原告，高意公司基於專業分工並
    為簡化銷售廢土棄置業務，乃將該大水窟棄土場收容棄土權
    利讓渡予有洋公司，被告未究明棄土場之申設及實際承作棄
    土收容業務者之不同，致誤認原告向非實際交易對象有洋公
    司進貨，並交付支票予有洋公司，顯有違誤，應予撤銷：
    高意公司將開發之「大水窟棄土場」第2 期棄土容量權利
      讓渡於有洋公司經營，惟因大水窟棄土場雜項執照係由高
      意公司申請取得，且高意公司基於專業分工並為簡化銷售
      廢土棄置業務，本應有權將該大水窟棄土場收容棄土權利
      讓渡予有洋公司，被告未究明棄土場之申設及實際承作棄
      土收容業務者之不同，訴願決定書理由四仍稱：「本件申
      設棄土場及收受棄土係為高意公司所為，..該公司縱非虛
      設行號，亦僅系棄土證明之仲介商，其業務範圍僅限於提
      供仲介勞務以收取佣金，則訴願人取得系爭有洋公司就全
      部棄土處理過程費用開立之統一發票，即屬非實際交易對
      象之憑證，自不得申報扣抵銷項稅額..。」，應予撤銷。
    又高意公司基於專業分工並為簡化銷售廢土棄置業務，遂
      與有洋公司簽訂權利讓渡契約書，並於契約書第6 條第7
      項約定，由有洋公司負責經高意公司查驗符合規定所收受
      棄土之處理工程，包括攤平、滾壓及內運等工程，是以有
      洋公司承受高意公司讓渡棄土容量權利，以銷售棄土業務
      ，並負責收受棄土之處理工程，與販售發票而無其他營業
      行為之虛設行號顯然有別。況虛設行號係指專以出售統一
      發票牟取不法利益為業，並無銷貨事實，取得虛設行號發
      票之營業人，自亦無向該虛設行號支付進項稅額之必要，
      倘有洋公司為虛設行號，係以出售統一發票牟取不法利益
      為已足，何須要有實際銷貨行為予原告，而原告於取得有
      洋公司之進貨發票時，又何須要支付款項予有洋公司，故
      原告向有洋公司購買棄土堆置權利，支付棄土處理費，並
      取具實際交易對象有洋公司開立之統一發票，洵屬適法。
      承如前述，原告已提示有洋公司開立予原告之統一發票等
      證明文件，再再皆證明原告係對有洋公司有實際交易行為
      ，並非高意公司。據此，原告因與有洋公司有實質交易行
      為，方自其取得進貨發票申報扣抵營業稅之銷項稅額，實
      所必然，亦為合法，顯與被告所認定之違章事實即原告係
      未向直接交易對象取得發票，而取得虛設行號開立之發票
      申報扣抵銷項稅額之事實有別。
  (6)據上論結，原告主張其於90年9 月間因承攬工程，有關營建
    土石方棄置事宜，乃向有洋公司承購棄置土石方數量，並於
    有洋公司完成棄土收受業務後，支付款項予有洋公司，是以
    取得實際交易對象有洋公司開立之統一發票，洵屬適法，且
    有洋公司已依相關規定申報繳納營業稅，依前揭財政部95年
    函釋規定，應免予補稅處罰。被告未酌及上情，以臺北市調
    查處91年11月1 日肅字第09143635880 號函及臺灣臺北地方
    法院檢察署檢察官起訴書等資料為唯一依據，臆度原告實際
    棄土堆置權利交易對象非有洋公司，進而誤認原告進貨未取
    具實際交易對象之開立統一發票，卻取具涉嫌虛設行號有洋
    公司之統一發票，而核定原告應補徵營業稅額115,020 元，
    顯於法有違，因而聲明：「訴願決定及原處分不利於原告部
    分均撤銷，訴訟費用由被告負擔」。
四、被告抗辯：
  (1)「營業人左列進項稅額，不得扣抵銷項稅額：一、購進之貨
    物或勞務未依規定取得並保存第33條所列之憑證者。」、「
    本法第51條第5 款所定虛報進項稅額，包括依本法規定不得
    扣抵之進項稅額、無進貨事實及偽造憑證之進項稅額而申報
    退抵稅額者。」為行為時營業稅法第19條第1 項第1 款及同
    法施行細則第52條第1 項所明定。又「取得虛設行號以外其
    他非實際交易對象開立之憑證申報扣抵案件....2.有進貨事
    實者：(1)進貨部分，因未取得實際銷貨人出具之憑證，應依
    稅捐稽徵法第44條規定處以行為罰。(2)至進貨人取得銷貨人
    以外之營業人所開立之發票申報扣抵，如查明開立發票之營
    業人已依法申報繳納該應納之營業稅額者，則尚無逃漏，除
    依前項規定處以行為罰外，依營業稅法第19條第1 項第1 款
    規定，應就其取得不得扣抵憑證扣抵銷項稅額部分，追補稅
    款。」為財政部83年7 月9 日台財稅第831601371 號函所明
    釋。
  (2)原告於90年9 月間承包工程，將土方運棄至高意公司所有之
    大水窟棄土場，支付棄土處理費未依規定取得憑證，卻取得
    非實際交易對象有洋公司所開立之統一發票2 紙，作為進項
    憑證申報扣抵銷項稅額，虛報進項稅額115,020 元，經臺北
    市調查處查獲，有臺灣臺北地方法院檢察署檢察官起訴書、
    臺北市調查處通報函、調查筆錄及專案申請調檔統一發票查
    核清單等資料影本可稽，違反前揭稅法規定，被告淡水稽徵
    所核定補徵營業稅額115,020 元。本件爭點非為有洋公司是
    否為虛設行號，而係原告與有洋公司間有無真實之交易行為
    ，若無實際交易事實，縱臺灣臺北地方法院最終判決有洋公
    司非為虛設行號，並不影響本件應核定補徵之營業稅額，合
    先敘明。
  (3)依原告提示之91年訴字第981 號案95年2 月27日上午9 時50
    分臺灣臺北地方法院刑事第一法庭審判筆錄影本，有洋公司
    負責人張燦輝稱，經會計師告知公司才可承包這些工程，因
    而設立三凱公司；惟有洋公司於80年2 月25日經經濟部中部
    辦公室核准設立，三凱公司則於87年10月27日核准設立，訴
    外人張燦輝於欲承包高意公司棄土容量權利及棄土場回填土
    處理工程時已設立有洋公司，卻認為其個人身分不能承包工
    程而另外設立三凱公司，其言顯有矛盾。又訴外人鄧琬齡係
    高意公司財務主管非有洋公司員工，訴外人張燦輝僅因其與
    高意公司負責人陳振豐有借貸及棄土量登錄需由高意公司辦
    理申請，而將印章及存摺交予訴外人鄧琬齡代為處理，亦顯
    悖於常理。
  (4)依臺北市調查處91年6 月20日約談訴外人張燦輝調查筆錄稱
    ：「我於87年底，由鄭肇基以..2 、3 百萬元..將三凱工程
    有限公司轉讓予我，我即擔任三凱公司負責人，目前尚擔任
    有洋開發有限公司..等公司之負責人迄今。」、「88年迄今
    ，三凱、有洋公司係與陳振豐議價以每立方米棄土證明70元
    價格承攬大水窟棄土場棄土證明代售業務，『至於棄土場之
    棄土處理費用、聯外道路維護、鄰房補助等，均由高意公司
    直接自行發包，所有支出款項，則自我公司帳戶中扣款』。
    」、「棄土證明數量及實際進土數量管制，均由高意公司..
    自行負責，我只代售棄土證明與棄土管制聯單..及跑件」、
    「三凱、有洋..等公司之業務由我一手包辦，並沒有其他員
    工，發票開立及帳務處理、管理及稅負申報等都委由高意公
    司財務主管鄧琬齡負責處理。我每年與鄧琬齡結帳一、二次
    。」、「三凱、有洋公司..等公司每年之收支若干，我並不
    清楚，我只知道每次結帳後，均沒有利潤剩餘。..她（指鄧
    琬齡）只手列簡單收支表，告知我該等公司之盈虧，並未提
    出相關財報、帳冊及支出憑證。..我並未要求鄧琬齡提出帳
    證資料..因為我無須支出任何成本，即可賺取相當利潤，所
    以我未便表示意見。」、「前述公司之主要資金帳戶設於世
    華銀行北三重分行，因為離高意公司較近，比較方便。」「
    （問：你是否陳振豐所用人頭..？）我本一無所有，以我立
    場也不致於有所損失，故依照陳振豐、鄧琬齡要求方式處理
    代售前述棄土證明..」。91年8 月6 日調查筆錄：「我們土
    頭僅負責個人所接個別建案的棄土同意書部分，至於有無實
    際進土或進了多少土，就要問高意公司的人才知道。」皆顯
    示高意公司在處理棄土場業務時係實際主導，而以訴外人張
    燦輝名義所設立之三凱、有洋公司僅係販售棄土證明之仲介
    商，實際並無承作有關棄土場之業務，亦無能力足以承包各
    項棄土工程，高意公司為逃避稅捐之查核未依實際交易之發
    生開立統一發票交付買受人，而以虛設之有洋公司名義開立
    不實交易憑證交付買受人作為進項憑證，原告取得上述進項
    憑證申報扣抵銷項稅額，違反首揭稅法規定至為明確。又依
    臺北市調查處91年4 月17日約談高意公司員工陳怡如之調查
    筆錄稱：「相關棄土業務皆由有洋、三凱公司張燦輝等人對
    外招攬，再與本公司訂約，由本公司出具棄土場同意書等資
    料。」「（問：貴公司出具棄土同意書如何收費？）出具棄
    土同意書每立方公尺（方）180 元（未含稅）..」、「（問
    ：貴公司有何土頭？佣金如何計算？）張燦輝..等人，佣金
    多少要問鄧琬齡。」「（提示：世華銀行北三重大額存提款
    紀錄）（問：三凱、有洋公司..等在世華北三重帳戶亦由你
    負責提領，何以如此？）如前述，係鄧琬齡叫我去辦理的。
    」、「我記得我交給他（指張誌文）的帳戶有高意、三凱工
    程..有洋開發等..該等存摺都放在鄧琬齡的辦公桌內，由她
    交給我，再由我轉交給張誌文。」等語。又91年1 月10日約
    談證人世華銀行北三重分行職員張誌文調查筆錄稱：「當時
    我每天都會親自到高意公司..去為該公司辦理存、提款業務
    ，陳怡如及鄧琬齡二人會將已蓋好章的提、存款單、匯款單
    併同存摺一起交給我帶回銀行登錄，至於現金則會計算存、
    提款之差額後領取或是提領。」、「（問：上開2 人交給你
    的存摺曾有那些？）有高意公司、三凱工程..及有洋開發等
    公司..」等。訴外人陳怡如及張燦輝上述陳述，均係在律師
    陪同下所為，其自由意志未受壓制，又與訴外人張誌文所述
    相合，足堪認定渠等所述為事實。
  (5)臺灣臺北地方法院檢察署檢察官起訴書犯罪事實欄(一)之「3
    」及(二)亦認：「基隆市政府核准大水窟棄土場啟用收受外界
    工程棄土後，陳振豐、陳淞溉、鄧琬齡等即開始透過張燦輝
    、陳本慶、李志能等土方仲介商（俗稱：土頭）對外銷售棄
    土證明並收納工程剩餘土石方營利。」、「87年11月3 日大
    水窟棄土場獲得基隆市政府分期啟用收納棄土後，陳振豐與
    鄧琬齡認為經營棄土場將有暴利可圖，為免除日後遭稅捐機
    關依法課徵鉅額稅負，遂勾結許慶意、陳哲隆及張燦輝等人
    ，藉設..三凱工程有限公司方式以協助高意公司逃漏稅，渠
    等犯行詳述如后：....3 、高意公司於銷售先期工程之棄土
    證明時，實際上雖係透過李志能、陳本慶、張燦輝等土頭以
    每方170 元至180 元不等價格出售棄土證明，並以每張1,20
    0 元至1,300 元不等價格販售土單，而陳振豐、鄧琬齡基於
    短漏稅捐之意，私下規定高意公司將棄土證明銷售價金一律
    以每方165 元短開發票予承購商，至土單銷售價金及土頭佣
    金則全數漏開。然即使陳振豐、鄧琬齡如此違規短漏報行為
    ，因販售棄土證明收入金額甚鉅，勢遭稅捐單位課徵鉅額之
    營業所得稅，故陳振豐、鄧琬齡研議，再藉虛設行號及不實
    合約方式為高意公司代開發票，從而短漏申報高意公司營業
    收入以逃漏應納稅負。88年5 月間，陳振豐、鄧琬齡以每方
    棄土證明6 元代價要求張燦輝擔任虛設行號以協助高意公司
    不法逃漏稅捐，取得張燦輝合意後便安排張燦輝取代鄭肇基
    變更為三凱工程有限公司負責人..，再指示陳怡如代該公司
    至世華銀行北三重分行開設帳戶（帳號：00000000000 與00
    000000000 ），至該帳戶之存摺、印鑑及支票簿及請領所得
    發票簿則由陳振豐、鄧琬齡控管使用，而三凱公司並無聘用
    員工及營業處所從事任何實際營業行為，僅係一空頭公司。
    87年7 月起，陳振豐繼續透過李志能、陳本慶、張燦輝等土
    頭向棄土運送廠商....銷售高意公司棄土證明，實際交易價
    款為每方棄土證明170 元至180 元不等，而土單則提高為每
    張1,300 元至1,400 元不等價格交易，惟陳振豐、鄧琬齡卻
    指定該等承購商須將棄土證明購買價款匯入世華銀行北三重
    分行的三凱公司帳戶，購買土單之現金或支票則全數交予鄧
    琬齡控管，鄧琬齡並開立三凱公司之發票予該棄承購商抵充
    此次棄土證明之交易憑證，發票金額一律以每方棄土證明16
    5 元開立....同時陳振豐與鄧琬齡為免稅捐單位查知上述不
    法事實，復製作不實之棄土證明轉讓合約，偽稱三凱公司係
    以2 億6 千萬元承攬高意公司之3,520,326 方棄土證明（每
    方約74元）銷售權利....而陳振豐則依約分次給付張燦輝共
    18,808,026元作為協助前述不法之報酬。....三凱公司在未
    檢具憑證下逕向稅捐單位偽稱虧損得逞。....又循三凱公司
    模式，支付張燦輝1,210,946 元，以酬謝渠以名下之有洋開
    發、聖堡開發等公司開立不實發票抵充高意公司實際販售棄
    土證明時之應開立之發票予大鋼牙工程等實際交易對象，以
    協助高意公司繼續逃漏稅捐。」等情在案，是訴外人張燦輝
    僅係販售棄土證明之仲介商，有洋公司並無聘用員工及營業
    處所從事任何營業行為，而係高意公司為不法逃漏稅捐所虛
    設之公司，足堪認定。
  (6)又有洋公司87及88年間（非涉案期間）銷項總額分別為4,44
    0,981 元及15,168,776元，進項及費用總額分別為6,000 元
    及30,048元，而89年間（起訴書所載涉案期間）銷項總額暴
    增為172,332,093 元，進項及費用增加為149,676,169 元，
    惟其進項來源分別為高意公司、穩廉工程有限公司、穩進工
    程有限公司及永成興業有限公司等，皆為起訴狀所載之集團
    成員，與起訴狀所載刑事被告犯罪事實描述中涉及有洋公司
    部分相符，顯見有洋公司89年度申報之進、銷項資料已有不
    實，且自89年起已由正常營業公司轉變為以虛抵虛之虛設行
    號。
  (7)綜上事證顯示，本件原告使用大水窟棄土場，並由高意公司
    出具同意書，原告雖主張高意公司為簡化業務，將權利讓渡
    予有洋公司，惟高意公司開發大水窟棄土場，須依相關法令
    規定作好環境保育與水土保持，並分期函報主管機關，而有
    洋公司僅為一人公司並無此等能力，原告洽商、交易對象顯
    然為高意公司，自應向其取得統一發票，卻取得非實際交易
    對象有洋公司所開立之統一發票，依改制前行政法院87年7
    月份庭長評事聯席會議決議：「營業人雖有進貨事實，惟不
    依規定取得交易對象開立之進項憑證，而取得非交易對象開
    立之進項憑證，申報扣抵銷項稅額時，該項已申報扣抵之銷
    項營業稅額顯未依法繳納，仍應依營業稅法第19條第1 項第
    1 款規定，就其取得不得扣抵憑證扣抵銷項稅額部分，追補
    該項不得扣抵之銷項稅款。又我國現行加值型營業稅係就各
    個銷售階段之加值額分別予以課稅之多階段銷售稅，各銷售
    階段之營業人皆為營業稅之納稅義務人。故該非交易對象之
    人是否已按其開立發票之金額報繳營業稅額，並不影響本件
    營業人補繳營業稅之義務。」，故非交易對象之有洋公司是
    否已按其開立發票之金額報繳營業稅額，並不影響原告以不
    得扣抵之進項稅額作為扣抵銷項稅額，應生之補稅義務。另
    依改制前行政法院55年判字第2 號判例意旨：「刑事判決與
    行政處分，原可各自認定事實。」是本件尚無需俟刑事判決
    確定，稽徵機關即得就相關查得事證依有關法律規定據以認
    定核課，系爭申設之棄土場及收受棄土業務既經查明悉為高
    意公司所為，且依相關事證足證有洋公司並非原告之實際交
    易對象，原告主張被告應嗣司法機關判決確定後，再據以審
    查認定，委無足採。從而，依首揭規定，被告就原告取得不
    得扣抵之進項憑證，核定補徵營業稅額115,020 元並無不合
    ，本件復查決定及訴願決定於法並無違誤。因而聲明：「原
    告之訴駁回，訴訟費用由原告負擔」。
五、得心證之理由：
  (1)本件爭執在原告於90年9 月間承包工程，因營造土方棄土需
    要，遂向有洋公司承購棄置土石方數量，完成棄土收受業務
    後支付款項予有洋公司，並取得有洋公司開立之統一發票，
    就土方運棄至高意公司所有之大水窟棄土場，是有洋公司擔
    任棄土作業之仲介（棄土交易是在原告與高意公司之間）？
    還是高意公司將收受棄土之業務轉包給有洋公司（棄土交易
    是在原告與有洋公司之間）？
  (2)被告認為：原告將土方運棄至高意公司所有之大水窟棄土場
    ，支付棄土處理費未依規定取得憑證，卻取得非實際交易對
    象有洋公司所開立之統一發票2 紙，作為進項憑證申報扣抵
    銷項稅額，虛報進項稅額115,020 元，經臺北市調查處查獲
    ，有臺灣臺北地方法院檢察署檢察官起訴書、臺北市調查處
    通報函、調查筆錄及專案申請調檔統一發票查核清單等資料
    影本可稽，經核定補徵營業稅額115,020 元。原告則稱：棄
    土交易是在原告與有洋公司之間，提出支付予有洋公司棄土
    處理款項之支票明細、支票影本，及有洋公司開立予原告之
    統一發票明細與統一發票影本，與高意公司、有洋公司間權
    利讓渡契約書影本（本院卷p-26）為證，經查：
    有洋公司之業務如何運作：
      1.該公司之負責人張燦輝，在臺北市調查處91年6 月20日
        約談時稱：「我於87年底，由鄭肇基以..2 、3 百萬元
        ..將三凱工程有限公司轉讓予我，我即擔任三凱公司負
        責人，目前尚擔任有洋開發有限公司..等公司之負責人
        迄今。」、「88年迄今，三凱、有洋公司係與陳振豐議
        價以每立方米棄土證明70元價格承攬大水窟棄土場棄土
        證明代售業務，『至於棄土場之棄土處理費用、聯外道
        路維護、鄰房補助等，均由高意公司直接自行發包，所
        有支出款項，則自我公司帳戶中扣款』。」、「棄土證
        明數量及實際進土數量管制，均由高意公司..自行負責
        ，我只代售棄土證明與棄土管制聯單..及跑件」、「三
        凱、有洋..等公司之業務由我一手包辦，並沒有其他員
        工，發票開立及帳務處理、管理及稅負申報等都委由高
        意公司財務主管鄧琬齡負責處理。我每年與鄧琬齡結帳
        一、二次。」、「三凱、有洋公司..等公司每年之收支
        若干，我並不清楚，我只知道每次結帳後，均沒有利潤
        剩餘。..她（指鄧琬齡）只手列簡單收支表，告知我該
        等公司之盈虧，並未提出相關財報、帳冊及支出憑證。
        ..我並未要求鄧琬齡提出帳證資料..因為我無須支出任
        何成本，即可賺取相當利潤，所以我未便表示意見。」
        、「前述公司之主要資金帳戶設於世華銀行北三重分行
        ，因為離高意公司較近，比較方便。」「（問：你是否
        陳振豐所用人頭..？）我本一無所有，以我立場也不致
        於有所損失，故依照陳振豐、鄧琬齡要求方式處理代售
        前述棄土證明..」。有原處分卷p-01至p-16之調查筆錄
        可參。足見業務之重心是在高意公司而非有洋公司，而
        且張燦輝就該部分於法院交互詰問中亦為相同基礎之陳
        述（參原證6 ，審判筆錄影本），且陳明「（販售棄土
        證明所得6 億元存入世華銀行北三重分行三凱公司帳戶
        ，該帳戶由鄧琬齡控管，有何意見）沒錯（參見本院卷
        p-39）」可資佐證。
      2.91年8 月6 日調查筆錄張燦輝又稱：「我們土頭僅負責
        個人所接個別建案的棄土同意書部分，至於有無實際進
        土或進了多少土，就要問高意公司的人才知道。」皆顯
        示高意公司在處理棄土場業務時係實際主導，而以張燦
        輝名義所設立之三凱、有洋公司僅係販售棄土證明之仲
        介商，實際並無承作有關棄土場之業務，亦無能力足以
        承包各項棄土工程，高意公司為逃避稅捐之查核未依實
        際交易之發生開立統一發票交付買受人，而以虛設之有
        洋公司名義開立不實交易憑證交付買受人作為進項憑證
        ，原告取得上述進項憑證申報扣抵銷項稅額，當屬違誤
        ，應堪認定。
    高意公司之業務如何運作：
      1.依臺北市調查處91年4 月17日約談高意公司員工陳怡如
        之調查筆錄稱：「相關棄土業務皆由有洋、三凱公司張
        燦輝等人對外招攬，再與本公司訂約，由本公司出具棄
        土場同意書等資料。」「（問：貴公司出具棄土同意書
        如何收費？）出具棄土同意書每立方公尺（方）180 元
        （未含稅）..」、「（問：貴公司有何土頭？佣金如何
        計算？）張燦輝..等人，佣金多少要問鄧琬齡。」「（
        提示：世華銀行北三重大額存提款紀錄）（問：三凱、
        有洋公司..等在世華北三重帳戶亦由你負責提領，何以
        如此？）如前述，係鄧琬齡叫我去辦理的。」、「我記
        得我交給他（指張誌文）的帳戶有高意、三凱工程..有
        洋開發等..該等存摺都放在鄧琬齡的辦公桌內，由她交
        給我，再由我轉交給張誌文。」等語。（參見原處分卷
        p-40），顯見棄土業務皆由有洋、三凱公司張燦輝等人
        對外招攬，再與高意公司訂約，由高意公司出具棄土場
        同意書等資料，則業務之重心是在高意公司而非有洋公
        司，應堪認定。
      2.又91年1 月10日約談證人世華銀行北三重分行職員張誌
        文調查筆錄稱：「當時我每天都會親自到高意公司..去
        為該公司辦理存、提款業務，陳怡如及鄧琬齡二人會將
        已蓋好章的提、存款單、匯款單併同存摺一起交給我帶
        回銀行登錄，至於現金則會計算存、提款之差額後領取
        或是提領。」、「（問：上開2 人交給你的存摺曾有那
        些？）有高意公司、三凱工程..及有洋開發等公司..」
        等；亦足以佐證陳怡如及張燦輝上述陳述，則棄土交易
        是在原告與高意公司之間，應堪認定。
    故原告質疑「被告僅以臺北市調查處91年11月1 日肅字第
      09143635880 號函及臺灣臺北地方法院檢察署檢察官起訴
      書為唯一依據，未究明其為未經交互詰問之待證事項，亦
      未依職權調查相關事實，據以認定實際交易對象有洋公司
      為虛設行號，致誤認原告進貨未取具實際交易對象所開立
      之統一發票，核定補徵本稅115,020 元」者，就張燦輝之
      證詞是經過詰問的（參本院卷p-38，經提示市調處筆錄，
      並有簡泰正律師在場，是否如此？是的），而世華銀行北
      三重分行職員張誌文之證述（參原處分卷p-20）並無利害
      關係亦無偏袒之虞，作為佐證，自無疑義。況陳怡如及張
      燦輝上開調查筆錄之陳述，均係在律師陪同下所為，其自
      由意志未受壓制，又與訴外人張誌文所述相合，足堪認定
      所述為實，原告質疑者自無足憑。
  (3)至於，原告稱高意公司倘欲透過設置無實際營運之空殼公司
    或虛設行號，而達成整體營業稅及營利事業所得稅減輕之目
    的，反倒會徒增公司之帳務處理及管理成本，殊難符常理者
    。按個別營利事業體之經營規模不同、成本不同、費用不同
    當然各有財務及稅捐上規劃，高意公司如何處理整體營業稅
    及減輕其營利事業所得稅是該公司之內部事務，本件爭點不
    是高意公司是否虛設有洋公司用以減輕稅捐，而係原告與有
    洋公司間有無真實之交易行為，與高意公司如何規劃財務及
    稅捐無涉，原告所稱自無足採。
六、綜上所述，本件申設棄土場及收受棄土悉為高意公司所為，
    有洋公司並無實際承作有關棄土場之業務，亦無能力承包及
    轉包各項棄土工程，該公司縱非虛設行號，亦僅係棄土證明
    之仲介商，其業務範圍僅限於提供仲介勞務以收取佣金，則
    原告取得系爭有洋公司就全部棄土處理過程費用開立之統一
    發票，即屬非實際交易對象之憑證，自不得申報扣抵銷項稅
    額，是被告核定補徵營業稅額115,020 元，於法有據，原告
    主張各節，均無可採，原處分核無違誤，訴願決定予以維持
    ，亦無不合。原告仍執前詞，訴請撤銷，為無理由，應予駁
    回。本件事證已臻明確，兩造其餘攻擊防禦方法均與本件判
    決結果不生影響，故不逐一論述，併此敘明。
七、據上論結，本件原告之訴為無理由，爰依行政訴訟法第233
    條第1 項、第98條第1 項前段，判決如主文。
中    華    民    國    98    年    8     月    31    日
            臺北高等行政法院第三庭
                    法    官  陳心弘
上為正本係照原本作成。
本件以訴訟事件所涉及之法律見解具有原則性者為限，始得於本
判決送達後20日內向本院提出上訴狀並表明上訴理由，如已於本
判決宣示後送達前提起上訴者，應於判決送達後20日內補具上訴
理由（均按他造人數附繕本），且經最高行政法院許可後方得上
訴。
中    華    民    國    98    年     8    月   31     日
                    書記官  鄭聚恩


司法院資訊處製作；財團法人民間司法改革基金會備份。
